【裁判字號】    97,訴更一,13
【裁判日期】    970717
【裁判案由】    陞遷
【裁判全文】
臺北高等行政法院裁定
                                 97年度訴更一字第00013號
原      告  甲○○
被      告  財政部臺北市國稅局
代  表  人  凌忠嫄（局長）住同上
訴訟代理人  乙○○
            丁○○
            丙○○
上列當事人間因陞遷事件，原告不服公務人員保障暨培訓委員會
中華民國95年5 月16日公保字第0940009471號函附95年5 月9 日
95公審決字第0125號復審決定，提起行政訴訟。經本院以95年訴
字第01826 號裁定駁回原告之訴；原告不服，提起抗告，經最高
行政法院以97年度裁字第00709 號裁定將原裁定廢棄，發回本院
更為審理。本院裁定如下：
    主  文
原告之訴駁回。
第一審及發回前上級審訴訟費用，均由原告負擔。
    理  由
一、按依司法院歷次相關解釋（司法院釋字第187 號、第201 號
    、第243 號、第266 號、第298 號、第312 號、第323 號、
    第338 號、第430 號、第483 號、第539 號解釋）意旨，若
    足以改變公務員身分關係，或於公務員權利有重大影響之處
    分，或基於公務員身分所產生之公法上財產上請求權，即可
    依公務人員保障法所定復審程序請求救濟，並提起行政訴訟
    。查本件原告現任被告中南稽徵所審核員，請求被告陞任其
    為稽核，其俸點將從630 提高為650 ，且最高可升至710 俸
    點，業據被告訴訟代理人於本院更審準備程序中陳明在卷，
    揆諸前揭司法院大法官會議解釋意旨，原告本件升任稽核之
    請求，涉及其基於公務員身分所產生之公法上財產上請求權
    ，自得對主管機關否准其請求之處分，循復審程序請求，並
    提起行政訴訟，合先敘明。
二、惟「公務人員對於服務機關或人事主管機關（以下均簡稱原
    處分機關）所為之行政處分，認為違法或顯然不當，致損害
    其權利或利益者，得依本法提起復審。」公務人員保障法第
    25條第1 項前段定有明文。次按「人民因中央或地方機關對
    其依法申請之案件，於法令所定期間內應作為或不作為，認
    為其權利或法律上利益受損害者，經依訴願程序後，得向高
    等行政法院提起請求該機關應為行政處分或應為特定內容之
    行政處分之訴訟。」、「人民因中央或地方機關對其依法申
    請之案件，予以駁回，認為其權利或法律上利益受損害者，
    經依訴願程序後，得向高等行政法院提起請求該機關應為行
    政處分或應為特定內容之行政處分之訴訟。」行政訴訟法第
    5 條第1 項及第2 項亦分別定有明文。可知若欲提起復審，
    須有該公務人員所服務之機關或人事主管機關做出行政處分
    為其前提。又若欲提起課予義務訴訟，請求行政機關做成有
    利於申請人之行政處分，必該申請人有「依法申請權」，始
    得為之，合先敘明。查本件被告於94年6 月14日召開93年下
    半年至94年上半年甄審委員會第8 次會議審議辦理各級職務
    陞遷作業，係依公務人員陞遷法第8 條第1 項「各機關辦理
    公務人員之陞遷，應組織甄審委員會，辦理甄審相關事宜。
    但本機關人員之遷調，得視業務實際需要，免經甄審程序。
    」規定及同法施行細則第7 條「本法第8 條第1 項但書所稱
    本機關人員之遷調，得視業務實際需要，免經甄審程序，指
    在本機關陞遷序列表中同一序列各職務間之調任，機關首長
    得逕予核定，毋須辦理甄審。」及「財政部臺北市國稅局公
    務人員陞任評分標準表」（見被告答辯狀附件清冊第43頁）
    等規定程序辦理。依上開規定辦理甄審時，非由所屬各級職
    員申請，而係由被告依職權主動就符合職缺、資格者，列為
    甄審對象，業據被告訴訟代理人於本院準備程序中敘明，可
    知被告各級職員陞遷作業，並無由各級職員得依法申請被告
    作為之法令規定。次查，原告對於被告辦理系爭甄審委員會
    審議各級職務陞遷作業，既未向被告提出申請，即不符合行
    政訴訟法第5 條所規定之「依法申請」之要件。再查，被告
    94年7 月1 日財北國稅人字第0940210797號令核定陞遷，因
    原告未列陞遷人員，亦未送達於原告，此觀該附於原處分卷
    之函自明，從而，被告亦未對原告做出任何行政處分。另查
    ，原告於被告做成前揭核定陞遷令後，並未對被告提出請求
    陞任其為稽核之申請，業據被告訴訟代理人於本院準備程序
    中陳明在卷，且遍觀全卷，亦無原告曾向被告提出此項申請
    之資料，揆諸行政訴訟法第5 條規定意旨，原告直接申請復
    審，請求被告陞任其為稽核，顯不符合「依法申請」之要件
    ，要無疑義。
三、次按「訴狀送達後，原告不得將原訴變更或追加他訴。但經
    被告同意，或行政法院認為適當者，不在此限。」、「有下
    列情形之一者，訴之變更或追加，應予准許：一、訴訟標的
    對於數人必須合一確定者，追加其原非當事人之人為當事人
    。二、訴訟標的之請求雖有變更，但其請求之基礎不變者。
    三、因情事變更而以他項聲明代最初之聲明。四、應提起確
    認訴訟，誤為提起撤銷訴訟者。五、依第197 條或其他法律
    之規定，應許為訴之變更或追加者。」行政訴訟法第111 條
    第1 項及第3 項分別定有明文。查本件原告起訴，於95年5
    月30日就陞遷一事，提起訴訟時，訴之聲明並未請求損害賠
    償，有該起訴書附於本院95年訴字第1826號卷可稽；而原告
    於本院95年訴字第1826號裁定駁回其訴，抗告最高行政法院
    ，由最高行政法院97年裁字第709 號裁定發回本院更審時，
    始具狀追加請求損害賠償乙節，該項請求損害賠償之理由據
    其書訴（見本院卷第29頁）記載如下：「因為台北國稅局強
    詞奪理，積非成是，誤導台北高等行政法院寫出錯誤的裁定
    書而拖延訴訟迄今未結，讓我的痛苦，傷害累加，所以擴張
    損害賠償新台幣貳佰萬元，並自判決確定之日起至付清賠償
    金之日止，加計百分之五利息，全故捐給孤兒院當獎學金。
    」等語，但原告此項起訴後之追加聲明，業據被告訴訟代理
    人於本院準備程序中堅表不同意（見本院卷第60頁），且原
    告此項追加聲明核與原陞遷之訴求無直接關聯，原告追加此
    部分聲明，顯不適當。又原告此項追加聲明亦不符合行政訴
    訟法第111 條第3 項應准追加之規定，職是，原告有關損害
    賠償之追加聲明，即不備起訴要件，揆諸行政訴訟法第107
    條第1 項第10款「原告之訴，有下列各款情形之一者，行政
    法院應以裁定駁回之：..十、起訴不合程式或不備其他要件
    」規定，本件原告追加之損害賠償請求，亦應予駁回。
四、綜合上述，原告請求被告依公務人員陞遷法補派稽核。姑不
    論原告此項請求，是否有「依法申請」之公法上請求權，退
    萬步言，其所謂「補派稽核」，依公務人員陞遷法規定，仍
    須經甄審程序，即機關基於業務運作需要，考量「稽核」相
    當之職務出缺情形，經調查統計所有符合資格人員資績評分
    ，併同機關首長綜合考評加計總分後，再召開甄審委員會審
    議竣事，由人事單位將入圍人員造冊陳送機關首長擇優圈派
    發布陞任，應屬請求行政機關做成一定行政處分，若經被請
    求之主管機關否准或於法令所定期間內未予作為，始得申請
    復審，尋求救濟；但查本件，原告並未對被告提出任何申請
    ，即逕自對被告94年7 月1 日財北國稅人字第0940210797號
    令未列其為陞遷人員，直接申請復審，顯不符合行政訴訟法
    第5 條提起課予義務訴訟之起訴要件。依行政訴訟法第107
    條第1 項第10款「原告之訴，有下列各款情形之一者，行政
    法院應以裁定駁回之：..十、起訴不合程式或不備其他要件
    」規定，本件原告之訴，應予駁回。
五、依行政訴訟法第107 條第1 項第10款、第104 條、民事訴訟
    法第95條、第78條，裁定如主文。
中    華    民    國    97    年    7     月    17    日
         臺北高等行政法院第七庭審判長法  官   黃  秋  鴻
                                     法  官   林  玫  君
                                     法  官   闕  銘  富
上為正本係照原本作成。
如不服本裁定，應於送達後10日內向本院提出抗告狀（須按他造
人數附繕本）。
中    華    民    國    97    年    7     月    18    日
                                     書記官   孫  筱  晴


司法院資訊處製作；財團法人民間司法改革基金會備份。
